# 分步交易达到控制后交叉持股特殊处理问题

提问人：jackiechen8623 时间：2015-08-29 14:57:55
1 、假设A公司、B公司、C公司均为 2014 年 1 月 1 日成立的公司，其实收资本均为 100 万元。 2 、A公司持股子公司B公司80%股权，C公司（与A无任何关联关系）持股B公司20%股权。 3 、 2014 年 12 月 31 日，A公司收购C公司80%股权，付出对价 100 万元，达到控制。 假设：B公司 2014 年度净利润 100 万元，A公司、B公司当期无业务。 2014 年末A公司抵消B公司分录为： 借：长期股权投资80 贷：投资收益 80
借：实收资本 100 未分配利润 100 贷：长期股权投资 160 少数股东权益 40
借：投资收益 80 少数股东损益 20 贷：未分配利润 100
2014 年末A公司抵消C公司分录为： 借：实收资本 100 未分配利润 20 商誉 4 贷：长期
股权投资 100 少数股东权益 24 问题： 因A控制C，C持股B公司20%。 因此需要在合并口径恢复A合并B时的计算出的少数股权及少数股东损益。 1 、因 2014 年末合并C因此少数股东损益当期不用恢复。 2 、根据测算需要恢复少数股东权益=40*80%=32 抵消分录 借：少数股东权益 32 资本公积 8 贷：长投（C公司账面） 20+20（当期权益法）=40请问各位版主： 1 、上述合并过程是否正确？ 2 、恢复少数股东权益中产生的资本公积 8 ，是否正确，或者是否可以考虑冲减合并时点的商誉？

回答人：chenyiwei
这种事项处理，很重要的一点是把收购C的价款 100 万元按合理的基础分解为两部分：相当于B的 20 ％股权的交易日公允价值的部分作为收购少数股权的价款，其余部分作为收购C公司的除了对B的股权投资以外的其他资产、负债的价款，即合并成本。在A的合并报表层面，对前一部分按照非同一控制下企业合并处理，应确认的商誉等于第二部分价款减去除了C对B的 20 ％股权投资以外的其他可辨认净资产的公允价值；对第一部分按收购少数股权处理，应调整资本公积的金额等于第一部分价款（B的 20 ％股权的公允价值）与可辨认净资产账面价值相应份额之间的差额。